【裁判字號】    89,上易,1119
【裁判日期】    890525
【裁判案由】    竊盜
【裁判全文】
臺灣高等法院刑事判決                          八十九年度上易字第一一一九號
    上  訴  人  臺灣桃園地方法院檢察署檢察官
    被      告  丙○○
右上訴人因被告竊盜案件，不服臺灣桃園地方法院八十八年度易字第二四九九號，中
華民國八十九年一月三十一日第一審判決（起訴案號：臺灣桃園地方法院檢察署八十
八年度偵字第四八六七號）提起上訴，本院判決如左：
    主  文
上訴駁回。
    理  由
一、公訴意旨略以：被告丙○○係桃園縣楊梅鎮高榮里四鄰東高山八之八號富邦汽車
    中古材料行之負責人，基於意圖為自己不法所有之概括犯意，先後於民國八十六
    年三月間、八十七年十二月十九日及八十八年一月十五日，分別在桃園縣平鎮市
    ○○路與環南路口、台北市○○○路七十二巷內及桃園縣中壢市○○路○段八十
    六巷十一號前，連續竊取乙○、甲○○及己○○所有車牌號碼ＱＯ—五０四一號
    、ＣＸ(起訴書誤載為ＬＸ)—九六六六號、Ｖ六—０六０一號之自用小客車各一
    輛，得手後將上開車牌拆解，嗣於八十八年一月二十二日下午五時許，經警在其
    所經營之上開材料行內辦公桌下查獲車號ＱＯ—五０四一號、ＣＸ—九六六六號
    車牌各二面，車號Ｖ六—０六０一號車牌一面，而知上情。案經桃園縣警察局平
    鎮分局移請偵辦，因認被告涉犯刑法第三百二十條第一項竊盜罪嫌等語。
二、按犯罪事實應依證據認定之，無證據不得推定其犯罪事實；又不能證明被告犯罪
    者，應諭知無罪之判決，刑事訴訟法第一百五十四條、第三百零一條第一項分別
    定有明文；次按刑事訴訟上證明之資料，無論其為直接證據或間接證據，均須達
    於通常一般之人均不致於有所懷疑，而得確信其為真實之程度，始得據為有罪之
    認定，若其關於被告是否犯罪之證明未能達此程度，而有合理性懷疑之存在，致
    使無從形成有罪之確信，根據「罪證有疑，利於被告」之證據法則，即不得遽為
    不利被告之認定（最高法院七十六年度台上字第四九八六號判例意旨參照），且
    其以情況證據（即間接證據）斷罪時，尤須基於該證據在直接關係上所可證明之
    他項情況事實，本乎推理作用足以確證被告有罪，方為合法，不得徒憑主觀上之
    推想，將一般經驗上有利被告之其他合理情況逕予排除 (最高法院三十二年度上
    字第六七號判例意旨併參照)。
三、公訴意旨認被告涉有竊盜罪行，無非以上開車號ＱＯ—五０四一號、ＣＸ—九六
    六六號及Ｖ六—０六０一號自用小客車分別屬乙○、甲○○及己○○所有，分別
    於右揭時、地失竊一節，業據乙○、甲○○及己○○於警訊時指述綦詳，並有車
    輛竊盜、車牌失竊資料個別查詢報表─查詢車輛認可資料及贓物領據各三紙附卷
    可參，且被告初則供稱ＱＯ—五０四一號車牌係向普義汽車改裝廠購得，嗣又翻
    稱係向達信汽車修理廠收購，前後供詞不一，又無法提出何人與其有怨隙而將Ｃ
    Ｘ—九六六六號、Ｖ六—０六０一號栽贓於伊，況被告所指遭栽贓之車牌二者失
    竊之時間相距達一個月之久，苟遭他人栽贓，何須連續長期為之，參以上開五面
    失竊車牌，係在被告辦公桌下查獲，縱為他人長期栽贓，焉有不知之理等為其論
    述依據。訊據被告則堅詞否認有行竊之犯行，辯稱：伊係經營富邦汽車中古材料
    行，車號ＱＯ—五０四一號自用小客車係向達信汽車修理廠購入，另車號ＣＸ—
    九六六六號、Ｖ六—０六０一號車牌不知來源，可能係小偷偷不到東西，故意將
    贓車車牌放入陷害等語。
四、經查：
  (一)被害人乙○固於警訊偵查中指稱該車號ＱＯ—五０四一號自用小客車係伊於八十
    六年三月間發生車禍停在桃園縣平鎮市長江加油站附近，嗣於八十七年六月間發
    現不見，並未將之賣與車行等語，且證人許出於偵查中亦附合其詞 (偵字卷十六
    及十七頁參照)。惟參諸該車失竊資料個別查詢報表 (同上卷五頁參照)所示，被
    害人係於八十七年五月二十三日向警局申報失竊，被害人所稱失竊時間已前後矛
    盾，難遽採信。且依其所言於八十六年三月間即已停置路邊，不予聞問，卻迄一
    年餘後始向警方申報失竊，依被害人所陳該車因車禍不能開動，乃棄置路邊，則
    經年累月被害人是否有要回該車之意思，不無疑義。抑且另證人即前達信汽車修
    理廠員工戊○○證稱，該車係於八十七年四月間發生車禍，車主乙○將車牽至達
    信汽車修理廠修理，嗣達信汽車修理廠又將該車賣與被告所經營富邦汽車中古材
    料行等語 (同上卷二八頁參照)，核與被告所供情節相符，雖有關該自用小客車
    是否係乙○先送修未果，嗣再售予達信汽車修理廠一節，被害人乙○及證人戊○
    ○各執一詞，惟被害人所陳該車於路邊出車禍，不予聞問，嗣年餘後發現被竊始
    報案處理，已足啟人疑竇，而難遽採信，且該車之車體，並未起出，而被害人已
    自承伊係八十七年六月間發現車子不見，乃公訴人僅憑被害人之所陳，即認被告
    有於被害人所言之發生車禍時，即八十六年三月間竊取該部自用小客車犯行云云
    ，殊嫌速斷。
  (二)前述五面車牌係承辦警員於八十八年一月二十二日至被告所經營富邦汽車中古材
    料行臨檢，並依電腦資料查詢，始悉係被害人失竊之購物等情，業據證人即承辦
    警員丁○○到院證實，且依卷附搜索扣警察局執行逕行搜索結果報告書、搜索扣
    押證明筆錄（收據）、警員葉作霖報告書及被害人之贓物領據 (同前偵查卷四至
    七頁及核退字偵查卷四、五及十二頁、十六頁參照)所示，警方當時僅扣得前述
    五面車牌，並未扣得前開車號所屬車體或分解材料。被告雖不能交代車號ＣＸ—
    九六六六號、Ｖ六—０六０一號車牌來源，惟參照被害人甲○○指陳伊失竊上開
    車號ＣＸ—九六六六號小客車之時間為八十七年十二月十九日在台北市○○○路
    七十二巷內，另被害人己○○指陳伊係在八十八年一月十五日在桃園縣中壢市○
    ○路失竊 (前揭車輛失竊資料個別查詢報表併參照)等情以觀，被害人指陳失竊
    贓車之時間、地點與被告為警查獲時、地相較，二者時、地並非緊接，被害人甲
    ○○及己○○亦未能指認被告係竊取其等所有前開自用小客車之人，是不能認定
    該車輛確係遭被告竊取。
  (三)被告辯稱ＣＸ－九六六六號、Ｖ六—０六０一號車牌不知來源，可能係小偷偷不
    到東西，故意將贓車車牌放入陷害等語，並提出伊汽車材料行內車子被破壞之照
    片五紙及車輛遺失尋獲證明單乙份以佐其說 (偵字偵查卷二十、二一及二三頁參
    照），觀之車輛遺失尋獲證明單所示，被告經營之商店確有於八十八年一月十四
    日即警方至被告營業處所查獲本件贓車車牌前，經警尋獲大自客車之資料，足見
    被告辯稱伊營業處所曾被小偷侵入，尚非子虛烏有，且參照其所提之現場相片，
    被告所經營汽車材料行內停放一報廢大客車，車廂改裝而成，門窗不乏破損脫落
    ，且另輛停放之小客車亦有車窗被擊破，玻璃掉落之情形，惟並無拍照日期，是
    被告所陳係遭人陷害侵入置放，亦非毫無可能，惟究遭誰誣陷，被告並未能舉證
    以實。
    綜右查證，茲以被告於其營業改裝之報廢大客車上被查獲失竊贓車車牌，被告所
    為前開辯解，固未能盡信，惟查前開失竊贓車之車體並無所獲，且被害人乙○指
    稱伊失竊車輛之時間，前後矛盾，公訴人復執被告所陳發生車禍時間為失竊時間
，已難能採信。又另二輛贓車車牌，被告被查獲之時、地，復與被害人申報之失
    竊時、地，不盡相符，衡諸贓物之取並非僅有下手行竊一途，即自他人處收受贓
    物亦有可能，即不得僅憑被告持有車號ＱＯ－五０四一號、ＣＸ—九六六六號、
    Ｖ六—０六０一號車牌係屬贓物，遽認被告確有竊取右揭自用小客車犯行。此外
    ，復查無其他積極證據足資證明被告確有公訴意旨所指竊盜之犯行，自屬不能證
    明被告犯罪，揆之前揭判例意旨，應諭知其無罪之判決，以昭平允。
五、綜上所述，尚乏明確之積極證據足以證明被告涉有刑法第三百二十條第一項之竊
    盜罪嫌，原審因而以查無積極證據足以證明被告有竊盜之犯行，並為無罪之諭知
    ，經核並無不合，公訴人上訴意旨仍以前開被害人失竊車牌苟非被告所竊，何以
    會在被告個人辦公室桌下查獲，被告復未能就其主張遭人誣陷提出證據，因認被
    告仍涉有竊盜罪嫌云云，執詞指摘原審判決被告無罪，係屬不當，尚難認有理由
    ，應予駁回。
據上論斷，應依刑事訴訟法第三百六十八條，判決如主文。
本案經檢察官張啟彬到庭執行職務。
中      華      民      國    八十九    年      五      月    二十五    日
          臺灣高等法院刑事第二十二庭
                                  審判長法  官  許  正  順
                                        法  官  林  明  俊
                                        法  官  胡  方  新
右正本證明與原本無異。
不得上訴。
                                        書記官  洪  金  堆
中      華      民      國     八十九   年       五     月     二十六   日


司法院資訊處製作；財團法人民間司法改革基金會備份。
